臺灣高等法院刑事裁定
109年度聲再字第218號
再審聲請人
即受判決人  陳俊嘉





代  理  人  郭力菁律師
            翁偉倫律師
上列再審聲請人即受判決人因殺人未遂等案件，對於本院107年
度上訴字第2872號，中華民國107年12月11日第二審確定判決（
原審案號：臺灣士林地方法院107年度訴字第19號；起訴案號：
臺灣士林地方檢察署106年度偵字第1595、3337號），聲請再審
，本院裁定如下：
    主  文
再審之聲請駁回。
    理  由
一、再審聲請意旨略以：
(一)告訴人張旭杰（英文姓名為Caesar Chang，下稱告訴人）於
    臉書留言內容，顯然不足以讓再審聲請人即受判決人陳俊嘉
    （下稱聲請人）產生「殺人」動機，然原確定判決卻未審視
    臉書留言內容，遽認聲請人依此即生殺意，進而著手殺人而
    未遂，認定上顯有違誤。蓋觀諸告訴人民國106年1月6日臉
    書發文全文內容，僅係告訴人暗指他人「炫富」行為之批評
    性文章，未指名道姓，未減損聲請人名譽，依該發文內容客
    觀上而言，無論如何評價均不足以引起殺人動機。原確定判
    決雖稱聲請人與告訴人有股權糾紛等，然未舉證或調查雙方
    有何細故致生殺人動機。聲請人與告訴人既無深仇大恨，當
    下亦無任何財務糾紛，但告訴人身為聲請人所經營公司之股
    東，卻時常在臉書影射羞辱聲請人，聲請人才於該日攜帶汽
    油及拍攝者至現場，動機是想恐嚇告訴人令之害怕，並拍攝
    告訴人遭聲請人潑汽油後害怕膽小之影片在臉書發布，以達
    以牙還牙羞辱、公然侮辱告訴人之目的，並無任何殺害告訴
    人之動機。
(二)從聲請人行為之客觀情狀判斷，均足以認定聲請人並無殺人
    故意。蓋聲請人於購買煤油及汽油時已表示係單純嚇嚇告訴
    人，沒有別的意思，且在出發前就已交代員工即證人蔡仕涵
    （下稱證人蔡仕涵）過程要全程錄影，更於衝突發生時主動
    要求報警，足認聲請人無殺人犯意及動機，此參證人蔡仕涵
    於107年5月16日審判筆錄自明（證人蔡仕涵已證述聲請人購
    買煤油及汽油時僅係單純嚇嚇告訴人，在出發前聲請人就有
    跟伊交代過程中要全程錄影，且聲請人有請伊打電話報警等
    情）。
(三)聲請人雖將打火機高舉，並作勢轉動點火，但主觀真意是為
    了要將打火機舉到告訴人眼前，讓告訴人「看見聲請人有打
    火機及汽油而感到害怕」，其從未打算真正將火引燃。若聲
    請人真有想讓告訴人身上著火之意，則其應將打火機靠到告
    訴人身上沾染汽油並轉動點火，如此才容易著火，但聲請人
    並未為上開舉動，反而只是將打火機舉到告訴人眼前，讓告
    訴人看見聲請人有打火機而感到害怕，是由此客觀行為可知
    其並非想讓告訴人身上著火。再證人蔡仕涵曾證稱聲請人在
    車上沒有預先試打打火機的動作，可知聲請人不在意打火機
    是否堪用，因其從未打算真正引燃。倘其有意讓告訴人身上
    著火，必當確認所拿的打火機是堪用的打火機，並在拿到打
    火機時就「試點」，以確認是否可以點著，但聲請人拿到打
    火機後，全無任何試點動作，由聲請人此一未曾試點之行為
    ，亦可得知聲請人沒有打算要引燃汽油讓告訴人著火。由此
    等客觀行為，可知聲請人無殺人之不確定故意。
(四)本案發現之新證據如下：
  1.本案打火機係已無法再行點火之打火機，客觀上無法造成告
    訴人死亡之結果，原確定判決既無法合理建立聲請人殺人動
    機，卻又自行推測聲請人有殺人之想法，論斷聲請人有殺人
    故意，顯屬率斷。鄭惟仁可證明聲請人在車內找到的打火機
    是鄭惟仁所棄置、不堪用的打火機，客觀上無法點燃，且聲
    請人主觀上知悉本案打火機無法點燃，並不會發生任何危險
    ，鄭惟仁亦可證明聲請人從未打算真正將火引燃。因鄭惟仁
    為聲請人公司貨車司機，習慣將不堪用的打火機隨意置放，
    而聲請人在事發前搭車巡察時亦曾發現車內有遭鄭惟仁棄置
    不堪用的打火機，故當日聲請人先詢問駕車之證人蔡仕涵有
    無打火機，證人蔡仕涵回答車上有，聲請人才在照明不足的
    狀態下，翻動車內置物盒找到鄭惟仁棄置的打火機。是聲請
    人主觀上毫不在意拿到的打火機是可用的或是不堪用的，因
    聲請人從未打算真正點火引燃汽油。
  2.聲請人在106年1月6日23時多，有打電話給股東王葉筱蓁，
    表示購買保特瓶汽油及煤油僅係要恐嚇告訴人，沒有殺人意
    圖。蓋王葉筱蓁與聲請人通話之時間距離本案發生僅間隔1
    小時左右，是案發前最後與聲請人通話之人，當時聲請人有
    向之說明至告訴人家之目的，且對於聲請人與告訴人間之關
    係知之甚詳，是最能證明及了解聲請人當時心理狀況及有無
    殺人故意之人。再者，王葉筱蓁與聲請人及告訴人均為公司
    股東，與告訴人及聲請人均熟識，對於聲請人與告訴人間是
    否有如原確定判決所稱有發生致人於死之仇恨，亦均清楚，
    然原確定判決卻未傳喚王葉筱蓁，以致王葉筱蓁無法就聲請
    人無殺人動機及行為時無殺人意圖等殺人未遂之構成要件加
    以釐清。王葉筱蓁於原確定判決確定後有提出「陳述書」，
    表示能出庭證明聲請人當時並無殺人意圖，且聲請人與告訴
    人間之衝突更不可能足以引起聲請人之殺人犯意，就此部分
    ，王葉筱蓁為重要證人。
(五)王葉筱蓁對告訴人與聲請人間之爭執有所了解，不會偏袒任
    何一方，故聲請人在事發前之上述電話通話中，曾向之抱怨
    再度遭告訴人公然羞辱，要嚇嚇告訴人，並以其人之道還治
    其人之身，僅提及要嚇告訴人。由聲請人在車上交代證人蔡
    仕涵全程錄影，並與聲請人和王葉筱蓁前開對話相互連結可
    知，聲請人主觀上是想要將告訴人遭潑汽油後之膽小模樣，
    連同印有餐廳之貨車作為背景，PO網羞辱告訴人，也一併保
    護自己，在未真正傷害告訴人之情況下，亦不致遭告訴人誣
    陷。
(六)由勘驗影片過程可知，聲請人潑灑汽油主要集中在告訴人之
    胸部以下，聲請人在影片開始前5秒內即已完成將手中保特
    瓶內的汽油潑至告訴人胸部以下之動作，而聲請人作勢點火
    的動作均是抬舉右手，位置高於告訴人胸部，至影片進行至
    1分12秒前，聲請人手上一直拿著打火機，直至雙方一前一
    後一路爭執走到警衛室旁，聲請人手上雖握有打火機，但都
    沒有自背後朝告訴人身上沾有汽油處點火。影片1分12秒時
    ，聲請人手中打火機掉落（此段落原審並未勘驗，亦未審酌
    ），直至影片結束，聲請人也全無要撿拾或尋找打火機之意
    ，也沒有再向有抽菸且正在錄影之證人蔡仕涵要另一個打火
    機。聲請人從頭到尾都沒有打算要讓告訴人身上著火，自無
    所謂「預見其發生，而其發生不違背其本意」之不確定故意
    。
(七)案發現場為戶外開放空間，且聲請人潑灑之汽油量並非大量
    ，此與原確定判決所稱，眾所周知加油站內油氣密度甚高，
    故只要抽菸、火光、電器之電光即足以引燃之客觀狀態不同
    。
(八)聲請人潑灑的汽油量僅640ml，縱令聲請人果真拿1個堪用的
    打火機貼近告訴人身上沾到汽油處點火，且告訴人身上亦因
    此而著火，此時，從頭到尾都在一旁監看的保全人員必會立
    刻快速上前滅火。退步言之，縱保全人員未能立即滅火，告
    訴人僅需在空曠的馬路上打滾亦可快速滅火，是若果真著火
    ，因現場環境得以快速滅火，至多也只會造成告訴人皮膚輕
    度燒燙傷而受傷，絕無可能造成告訴人死亡之結果，依現場
    客觀環境，無論如何不可能產生殺死告訴人之結果，則聲請
    人又如何能預見此一現場客觀環境不可能產生之結果，至多
    僅能預見其行為會造成告訴人身體受傷之結果。
(九)現場環境與油氣密度極高之加油站差異甚大，聲請人就算知
    道在加油站內不能輕易點燃打火機，亦不代表聲請人得預見
    在其他環境潑灑汽油，持打火機點火，會發生與加油站內一
    樣的結果。原確定判決未綜合審酌現場客觀環境，強認聲請
    人得預見「一點打火機，現場火勢就會引燃，會造成告訴人
    【刑事聲請再審補充理由(二)狀誤載為被告】身體大面積燒
    傷，傷及肌肉深部導致死亡」，顯非適當。
(十)綜上，本案有新證據有利聲請人且具有推翻原確定判決之蓋
    然性，綜合本案已調查及原審未調查之證據，聲請人自有可
    能獲得較輕於原判決所認定之罪名。聲請人原本刑期為有期
    徒刑5年2月，現已入監服刑，慢慢習慣獄中生活，縱幸能於
    執行一段日子後開啟再審程序，聲請人亦將申請假釋，且聲
    請人在入監前已賠償告訴人新臺幣125萬1,879元之精神損害
    ，由此可知聲請人僅係想透過司法判決還原真正的事實，請
    求惠賜為開始再審之裁定云云。
二、按「有罪之判決確定後，有下列情形之一者，為受判決人之
    利益，得聲請再審：……六、因發現新事實或新證據，單獨或
    與先前之證據綜合判斷，足認受有罪判決之人應受無罪、免
    訴、免刑或輕於原判決所認罪名之判決者」、「第1項第6款
    之新事實或新證據，指判決確定前已存在或成立而未及調查
    斟酌，及判決確定後始存在或成立之事實、證據」，刑事訴
    訟法第420條第1項第6款、第3項分別定有明文。又刑事訴訟
    法第420條第1項第6款、第3項，關於以新證據聲請再審之「
    新規性」要件，增訂「新事實」為再審原因、明訂新事實或
    新證據無涉事證之存在時點，至於新證據之「確實性」要件
    ，則兼採「單獨評價」或「綜合評價」之體例。從而，刑事
    訴訟法第420條第1項第6款所稱新證據，係以證據是否具未
    判斷資料性而定其新規性之要件，舉凡法院未經發現而不及
    調查審酌者，不論該證據之成立或存在，係在判決確定之前
    或之後，甚且法院已發現之證據，但就其實質之證據價值未
    加以判斷者，均具有新規性，大幅放寬聲請再審新證據之範
    圍，射程亦包括證據方法及證據資料。又如新事實或新證據
    具有未判斷資料性而跨越新規性門檻，猶不足以開啟再審，
    尚須具備單獨或與先前之證據綜合判斷而足以動搖原確定判
    決所認定事實之確實性特性，始足當之，二者先後層次有別
    ，且均不可或缺，倘未兼備，自無准予再審之餘地（最高法
    院108年度台抗字第867號裁定意旨參照）。是法院對於依刑
    事訴訟法第420條第1項第6款、第3項規定聲請再審者，首應
    就再審聲請人所提出之新事實或新證據，是否具有未經原確
    定判決就其實質之證據價值加以判斷之新規性予以審查，其
    後再續為「確實性」之審查，而關於確實性（或稱顯著性）
    之要件，則指不論係以證據本身單獨或與先前既存之證據綜
    合評價，須「顯然」可認足以動搖原有罪確定認定之事實，
    使受有罪判決之人應受無罪、免訴、免刑或輕於原判決所認
    罪名之判決者而言。
三、本院之判斷
(一)聲請人前因犯恐嚇危害安全（2罪）、殺人未遂罪，經臺灣
    士林地方法院（下稱士林地院）以107年度訴字第19號判決
    各處有期徒刑5月、3月（恐嚇危害安全部分）、5年2月，並
    就恐嚇危害安全罪所判處得易科罰金有期徒刑部分定其應執
    行有期徒刑6月，嗣經本院以107年度上訴字第2872號判決就
    上開判處有期徒刑5月之恐嚇危害安全、殺人未遂及定應執
    行刑部分撤銷，判處有期徒刑5月、5年2月，其他上訴駁回
    ，且就得易科罰金之有期徒刑部分定其應執行有期徒刑6月
    ，再經最高法院以108年度台上字第3645號判決上訴駁回確
    定。查聲請人已明確表明僅就殺人未遂部分聲請再審，有本
    院109年7月2日訊問筆錄（見本院卷第133頁）及刑事聲請再
    審補充理由狀（見本院卷第140頁）等在卷可按，是本件聲
    請再審審理範圍僅限於聲請人所犯殺人未遂罪部分，先予敘
    明。
(二)原確定判決以聲請人之部分供述、證人即告訴人、證人白根
    塗、蔡仕涵之證述、扣押筆錄、扣押物品目錄表、扣案物照
    片、加油站監視器畫面翻拍照片、聲請人購買油品之統一發
    票、聲請人之酒精測定紀錄表、聲請人所提出告訴人臉書動
    態畫面截圖、聲請人所提出證人蔡仕涵拍攝之錄影光碟、第
    一審107年3月12日勘驗筆錄及附件、本院107年10月18日勘
    驗筆錄及截圖等事證，相互勾稽審酌後，認定(1)聲請人與
    告訴人、黃俊欽（英文姓名為Richard Huang ）前曾合夥投
    資夜店餐廳，告訴人現並為聲請人所經營餐廳之合夥人，惟
    聲請人與告訴人因經營管理方式與投資理念有異而生怨隙，
    於105年12月28日上午11時許至23時許，在不詳地點，於與
    告訴人以「WHAT'S APP」通訊軟體對話時，接續傳送加害告
    訴人、黃俊欽及渠等家人之生命、身體安全之文字訊息予告
    訴人，告訴人再將上開訊息內容轉傳予黃俊欽，致告訴人、
    黃俊欽均因而心生畏懼，致生危害於安全（此部分非屬聲請
    再審範圍）；(2)聲請人因與告訴人有前開磨擦後，關係更
    為惡劣，於106年1月6日18時許，聲請人見到告訴人於個人
    臉書所張貼文章後，因認告訴人又發文批評、辱罵聲請人個
    人與家人，乃益生憤怒，為與告訴人理論，又因有飲用些許
    啤酒（惟並未因飲酒而達於精神障礙或其他心智缺陷，致不
    能辨識其行為違法或欠缺依其辨識而行為之能力，或有致其
    辨識行為違法或依其辨識而行為之能力顯著降低之情形），
    乃於該日晚間稍晚時以電話委請不知情之員工即證人蔡仕涵
    駕車搭載其前去找告訴人，聲請人於路途中思及告訴人與其
    之糾紛及告訴人上開臉書之發文內容，不滿之情緒更昇，聲
    請人既係智識正常之人，明知人之皮膚提供身體第一線之保
    護，如遭大面積燒傷將造成身體大量脫水而休克，並可能傷
    及深部之肌肉、骨頭等組織或內部之器官，而可預見將汽油
    潑灑至人之身體及衣物上，再持打火機近距離靠近並撥動點
    火閥，極易因火星接觸汽油所散發之油氣，甚至火苗直接引
    燃進而延燒全身，而導致死亡結果，仍基於縱使告訴人遭其
    潑灑汽油後引燃火焰而燒死，亦不違背其本意之殺人不確定
    故意，於同年月7日凌晨0時10分許，證人蔡仕涵駕車行至臺
    北市士林區中山北路5段西歐加油站時，要求證人蔡仕涵先
    停車，並自行下車至該加油站購買保特瓶裝之飲用水後，將
    瓶內飲用水倒掉，持該保特瓶購買汽油1瓶（640ml）及煤油
    1罐後，上車前往告訴人臺北市士林區忠誠路住處樓下。聲
    請人抵達後，先經由對講機欲找告訴人而未果，復即要求保
    全警衛白根塗通知告訴人下樓，並持購得之煤油罐1罐、內
    裝有汽油之保特瓶1瓶及於其所搭乘之貨車上找到之打火機1
    個站在告訴人前開住處社區大門外等候。告訴人下樓後，聲
    請人即先將購得之煤油罐丟向告訴人，因告訴人閃躲而未擊
    中，再走到告訴人前方，以右手旋開盛裝汽油之保特瓶瓶蓋
    ，以左手持保特瓶將瓶口朝向告訴人下半身位置處潑灑，告
    訴人見狀乃伸手阻擋並閃避，惟汽油仍飛濺及潑灑至告訴人
    胸口、上臂及所穿著之衣物，2人隨即爆發口角衝突及拉扯
    ，聲請人並於告訴人舉起手以為阻擋且2人身體相距僅告訴
    人1隻手臂伸出之近距離處伸出持打火機之右手並撥動打火
    機之點火閥而產生火光，惟遭告訴人及時阻擋並將打火機揮
    開掉落，方未使火光點燃已沾染汽油之身體及衣物而未生延
    燒死亡之結果，其後聲請人與告訴人持續爭吵、推擠，直至
    員警據報到場處理，2人始罷手，聲請人所為係犯刑法第271
    條第2項、第1項殺人未遂罪。且就聲請人對於上開潑灑汽油
    至告訴人身上及衣物後，復於近距離處撥動打火機點火閥而
    發出火光之行為係有殺人之不確定故意詳為論述，並因聲請
    人否認殺人未遂犯行，就聲請人及辯護人辯解部分說明：(1
    )所辯第一審勘驗筆錄所記載3次火光僅有第3次是打火機的
    微量火光，其他是打火機金屬反光，又聲請人所持打火機並
    未扣案，亦無其他卷證資料可證除了上開本院勘驗筆錄記載
    之截圖(五)有「啪嚓」聲之後所發出火光以外，其他各次「
    亮光」究係打火機本身之金屬反光，或係聲請人撥動打火機
    點火閥之後所產生火光，聲請人復否認有其他次撥動點火閥
    至產生火光之情，自應為有利聲請人認定，亦即聲請人於上
    開衝突中多次以右手持打火機伸舉在其與告訴人之間，惟僅
    1次有撥動打火機點火閥使打火機發出火光；且雖無法認定
    聲請人有多次點燃打火機之行為，然其確有1次撥動點火閥
    而產生火光，而此已足以使告訴人生命受有立即明顯之危險
    ，堪以認定，尚不因聲請人僅有1次撥動點火閥之行為，而
    可為有利聲請人認定；(2)所辯其有主動叫警察來，而且聲
    請人要證人蔡仕涵在場錄影，聲請人在到場前就告訴證人蔡
    仕涵現場任何爭吵都錄影起來，可見聲請人絕對不是出於殺
    人犯意乙節，依卷證資料說明尚不足以聲請人有要求報警或
    要求證人蔡仕涵在場全程錄影蒐證，即認聲請人不會做犯法
    行為，而與聲請人是否具殺人不確定故意之認定無涉，尚難
    以此即為有利於聲請人認定；(3)證人蔡仕涵於案發當時雖
    在場，然依該證人證述，是否已清楚看見案發過程細節，即
    屬有疑；況證人蔡仕涵所述聲請人將汽油潑向地上之情，亦
    與錄影畫面所呈現客觀事證不相吻合，而聲請人於本院就前
    揭所認定之客觀事實復無爭執，是證人蔡仕涵指聲請人將汽
    油向地上潑灑乙節，應係迴護聲請人之詞，不足採信；(4)
    證人蔡仕涵證稱聲請人向之表示不會真的點火云云，然從前
    開錄影光碟內容，聲請人確實已經撥動點火閥，此動作已與
    聲請人向之所稱「不會真的點火」一語有別，且行為人有無
    犯罪故意，其真意為何，乃個人內在之心理狀態，僅能從行
    為人外在表徵及其行為時客觀情況，依經驗法則判斷，是聲
    請人陳述之詞尚非認定事實之唯一證據，仍應綜合卷證資料
    以為判斷，而報警、員警到場對於聲請人是否會為違法行為
    無涉。且其於案發前向旁人即證人蔡仕涵隱藏內心真意所為
    之詞即購買汽油、煤油及攜帶打火機只是想要嚇嚇告訴人云
    云，亦不足為有利於聲請人認定等情，復就調取聲請人通聯
    紀錄及傳喚股東王葉筱蓁以證明聲請人於前往告訴人住處前
    曾打電話給王葉筱蓁表明要去「嚇」告訴人，故聲請人主觀
    上並無殺人犯意云云，何以無調查必要；聲請人所持打火機
    並未扣案，然從錄影光碟內容，聲請人在告訴人身體及所穿
    著衣物均沾染汽油之情形下仍近距離撥動打火機之點火閥而
    發出「啪嚓」聲後發出火光，又汽油之危險亦包括其所揮發
    產生之油氣，即便微量火光、電器電光均足以生引燃、延燒
    之危險，是縱該打火機並未扣案，亦不影響本案事實認定（
    見原確定判決第11至14頁），均已具體論析明確，核其論斷
    作為，皆為事實審法院職權之適當行使，無悖於經驗法則或
    論理法則，亦無違法不當之情事。
(三)聲請人於刑事聲請再審狀後所附附件2告訴人臉書發文內容
    （即原確定判決所稱之告訴人臉書動態畫面截圖），要屬原
    確定判決確定前已提出附卷之事證，且實質上業經原確定判
    決就此證據之證據價值加以判斷，顯不具有新規性，難認係
    刑事訴訟法第420條第1項第6款所指新證據，是聲請人執此
    非屬「新證據」之證據聲請再審，該證據顯與刑事訴訟法第
    420條第1項第6款之要件不符。
(四)聲請人雖以聲請意旨(一)所示理由，主張告訴人於臉書留言
    內容，顯然不足以讓聲請人產生「殺人」動機云云。查原確
    定判決業已依據聲請人之供述、證人蔡仕涵之證述、告訴人
    於臉書發文之文章，參諸聲請人於案發前數日之105年12月2
    8日曾對告訴人為前開恐嚇危害安全行為，顯見其等間關係
    相當緊張，聲請人見及告訴人臉書發文內容後為本案犯行，
    益徵聲請人當時之情緒已處於高張之情，且聲請人不滿、憤
    怒之情緒於與告訴人衝突及其後黃俊欽到場時始終難以遏止
    等節論述明確（見原確定判決第7至8頁）。顯見聲請人確因
    告訴人前開臉書留言內容而產生極端不滿情緒，否則豈會購
    買煤油、汽油，並詢問證人蔡仕涵有無打火機。是聲請人稱
    告訴人於臉書留言內容顯然不足以讓其產生殺人動機云云，
    與其客觀所表現行為不相吻合，不足採信。另聲請意旨(一)
    部分雖稱聲請人與告訴人間當下亦無任何財務糾紛云云，然
    聲請人已供稱其與告訴人間曾因合資投資而造成不快等語（
    見偵字第1595號卷第9頁），告訴人亦陳稱伊與聲請人間有
    生意及個人恩怨之情（見偵字第1595號卷第11頁），堪認聲
    請人與告訴人間於案發前即因投資而有財務糾葛無誤。
(五)聲請人雖以聲請意旨(二)至(五)所示理由，主張其無殺人之
    不確定故意云云。然原確定判決就聲請人對本案犯行具有殺
    人之不確定故意乙節，業已詳論剖析明確（見原確定判決第
    5至11頁），核與經驗法則、論理法則無悖。再者，聲請人
    就本案行為主觀上有無殺人之不確定故意，本即需要依具體
    事實綜合多項事證判斷，並非聲請人曾要求證人蔡仕涵全程
    錄影並要之代為報警、有跟證人蔡仕涵說只是要嚇嚇告訴人
    ，以及事前有與王葉筱蓁通電話，表示購買保特瓶汽油及煤
    油僅係要恐嚇告訴人等節，即可認定聲請人不具殺人之不確
    定故意。況證人蔡仕涵、王葉筱蓁均非聲請人本人，縱聽聞
    聲請人所述內容，又如何確悉聲請人對伊等所述確係出於真
    意，是證人蔡仕涵所為有利聲請人之證述，無法為有利聲請
    人認定。至王葉筱蓁部分，縱有如陳述書（見本院卷第64頁
    ）所述，於電話中曾聽聞聲請人告知想與告訴人理論，並無
    其他意圖等語，亦無法作為有利聲請人認定之證據。
(六)觀諸卷附勘驗筆錄及截圖內容如下（見上訴字卷第269至270
    、286、287頁）：
　1.00：00：15-00：00：16
　　聲請人：「他媽你跟我玩啊」，聲請人邊說邊以右手拇指朝
    上、另4指握住之方式握住1細長物體，並將該物伸向告訴人
    之方向，告訴人伸出左手抓住聲請人右手往上方推開，同時
    右手往聲請人胸口方向將聲請人往後推。聲請人一度將右手
    放下，再度以右手拇指朝上、另4指握住之方式將前開物體
    舉至自己臉側高度、朝向告訴人，告訴人再以雙手阻擋，聲
    請人使上開細長物體發出亮光，因受告訴人阻擋，聲請人右
    手略為下降，隨即上開細長物體再度發出亮光。
  2.00：00：17-00：00：22
　　聲請人以左手朝告訴人胸口推了一把，將告訴人推往貨車並
    罵道：「你他媽的，你怎樣啊！」，告訴人以雙手抵住聲請
    人胸口將聲請人推開並回道：「你怎樣麼！What's the fuc
    k wrong with you？man.」，聲請人再以左手抵住告訴人胸
    口，右手以拇指朝上另4 指握住之方式將前開細長物體舉至
    告訴人臉部左前方，細長物發出亮光。告訴人見狀以雙手用
    力將聲請人推開，自己退往貨車方向，聲請人以背靠牆穩住
    後邊說話邊抬起右手，發出「啪嚓」聲後該細長物體發出火
    光，火光熄滅，聲請人雙手同時伸往告訴人，告訴人以左手
    將聲請人右手往後推，聲請人改以左手向告訴人拉扯，右手
    則向後擺並垂放至大腿側。
  3.據上，可知當時聲請人有撥動打火機點火閥而發出「啪嚓」
    聲並使打火機發出火光，聲請意旨(四)所稱本案打火機無法
    點燃云云，顯與客觀事實不符。
　4.聲請人雖又以聲請意旨(三)、(四)所示理由，或主張其在車
    上沒有預先試打打火機，可知其不在意打火機是否堪用，因
    其從未打算真正引燃，或稱鄭惟仁係其公司貨車司機，習慣
    將不堪用的打火機隨意置放，而聲請人在事發前，搭車巡察
    時亦曾發現車內有遭鄭惟仁所棄置不堪用的打火機，故當日
    聲請人先詢問證人蔡仕涵有無打火機，證人蔡仕涵回答車上
    有，聲請人才在照明不足的狀態下翻動車內置物盒找到鄭惟
    仁棄置的打火機，其主觀上亦知悉本案打火機無法點燃，並
    不會發生任何危險云云。然觀諸上開勘驗筆錄內容及截圖，
    可知聲請人不只1次撥動打火機點火閥而發出火光，縱使聲
    請人係隨意在車上拿取打火機，但於實際使用既明知可點燃
    ，卻仍不僅1次撥動打火機點火閥而發出火光，實難以其上
    開所辯，而為有利聲請人認定。
(七)證人即告訴人證稱：陳俊嘉往我身上潑灑汽油，我的上衣跟
    褲子都有沾到汽油；我把陳俊嘉推走，並非像陳俊嘉所說先
    拉扯才灑到我身上，他把打火機拿出來作勢要點燃，他手指
    有無滑動，因為太混亂了我沒有注意，我只看到他手舉起來
    ，感覺就是要點了，我把聲請人推開發生拉扯，打火機與汽
    油就丟在地上等語（見偵字第1595號卷第10頁反面、第130
    頁），聲請人亦自承：打火機在第1次揮舞時與保特瓶一起
    飛出去了；是張旭杰抓我的手揮掉的等情（見偵字第1595號
    卷第129頁、訴字卷第29頁），足見聲請人潑灑汽油並舉起
    打火機後，手中所持打火機係在聲請人與告訴人拉扯過程中
    遭揮落，並非聲請人主動丟掉，則縱使如聲請意旨(六)所稱
    聲請人於打火機掉落後未再撿起，甚或當告訴人背對聲請人
    時，聲請人亦未由後方點火，然仍均無法執此認聲請人無殺
    人之不確定故意。
(八)聲請意旨(三)雖以：其將打火機高舉，並作勢轉動點火，主
    觀真意是為了要將打火機舉到告訴人眼前，讓告訴人「看見
    聲請人有打火機及汽油而感到害怕」，其從未打算真正將火
    引燃云云，惟聲請人已實際將汽油潑灑至告訴人身上，且不
    僅1次點燃打火機火焰，嗣該打火機係因聲請人與告訴人拉
    扯過程中遭揮落始未發生不幸，倘如聲請人所稱是要讓告訴
    人「看見聲請人有打火機及汽油而感到害怕」，何須真正實
    施潑灑汽油及撥動打火機點火閥而發出火光之行為，是其所
    辯此節，顯難採信。
(九)至聲請意旨(六)至(九)部分，查本案依據告訴人之證述及卷
    附勘驗結果，暨告訴人於案發後提供沾有汽油之上衣及褲子
    照片，足認聲請人不僅打開盛裝有汽油之保特瓶瓶蓋，甚至
    將汽油對聲請人下半身潑灑以致汽油潑灑、飛濺至聲請人胸
    口、上臂及聲請人所穿著之衣物，告訴人沾染到汽油之面積
    相當大，可見聲請人所購買640ml之汽油容量非小，而汽油
    屬易燃物質，不因所處場地是否在加油站而異，且依卷內事
    證可知，聲請人與告訴人當時之距離僅有約上手臂伸出之近
    距離處，雙方距離相當之近，告訴人當時身處危境，隨時可
    能因聲請人點火而燃燒，縱使聲請人作勢點火的動作均是抬
    舉右手，位置高於告訴人胸部，但聲請人仍不僅1次撥動打
    火機點火閥而發出火光，足見聲請人應有殺人之不確定故意
    。至當時現場是否會有人救治告訴人，以及倘告訴人燃燒後
    之傷勢為何，此均屬事後救治情況，無礙聲請人在案發時有
    殺人不確定故意之認定。
(十)末按「聲請再審得同時釋明其事由聲請調查證據，法院認有
    必要者，應為調查」、「法院為查明再審之聲請有無理由，
    得依職權調查證據」，刑事訴訟法第429條之3第1項、第2項
    固有明文。然此旨在協助聲請人取得其不易取得之證據資料
    ，以補強其聲請意旨所提出新事實、新事證之具體內容。聲
    請人雖請求傳喚證人鄭惟仁，以證明本案打火機不堪使用，
    及其從未打算真正將火引燃等情，惟本案打火機可撥動點火
    閥而發出火光，業如前述，是顯然無法證明本案打火機不堪
    使用，徵諸鄭惟仁當時並未在現場，對於案發情形並未親眼
    見聞，自無調查必要。至聲請人請求傳喚證人王葉筱蓁，欲
    證明聲請人購買保特瓶汽油及煤油僅係要恐嚇告訴人，沒有
    殺人意圖云云，然王葉筱蓁證詞無法證明聲請人有無殺人之
    不確定故意，業如前述，並經原確定判決及最高法院108年
    度台上字第3645號判決說明無調查必要之理由（見原確定判
    決第13至14頁、最高法院108年度台上字第3645號判決第5頁
    所載），據此，聲請人聲請傳喚證人鄭惟仁、王葉筱蓁到庭
    調查，與刑事訴訟法第429條之3規定之立法意旨不相符合，
    依形式上觀察，此不足以動搖原確定判決，而改為對聲請人
    更有利之判決，亦不符合聲請再審所稱新事實及新證據必須
    具備足以合理相信能動搖原確定判決所認定事實，而改為較
    有利於受判決人事實之「確實性」要件，自無調查必要。據
    上，聲請人上開聲請意旨所指事由及所提事證，或不合於刑
    事訴訟法第420條第1項第6款規定，或經單獨或結合先前已
    經存在之卷內各項證據資料，予以綜合判斷觀察，亦均不足
    以動搖原有罪之確定判決，自無准許再審之餘地。
四、綜上，聲請人據以提出聲請再審之理由，暨其所謂「新事實
    、新證據」，無非徒憑己見，對原確定判決業已審酌及說明
    取捨理由之證據，就證明力再事爭執，或對於原確定判決審
    酌後認已毋庸再予調查之證據，重複提出聲請，或就原確定
    判決採證認事職權之適法行使任憑己見加以指摘，實際上並
    未提出未經原確定判決審酌（即「未判斷資料性」）且足以
    動搖原確定判決所認定犯罪事實（即「確實性」）之新事實
    或新證據，核與刑事訴訟法第420條第1項第6款所規定聲請
    再審之要件及同法第429條之3所規定之情形不符，聲請人聲
    請再審為無理由，應予駁回。
據上論斷，應依刑事訴訟法第434條第1項，裁定如主文。
中　　華　　民　　國　　110 　年　　3 　　月　　31　　日
                  刑事第十八庭  審判長法　官  何俏美
　　　　　　　　　                    法　官  葉乃瑋
                                      法　官  黃紹紘
以上正本證明與原本無異。
如不服本裁定，應於收受送達後10日內向本院提出抗告狀。
                                      書記官  顏淑華
中　　華　　民　　國　　110 　年　　4 　　月　　6 　　日